【裁判字號】    89,訴,2527
【裁判日期】    891127
【裁判案由】    違反公司法
【裁判全文】
臺灣臺中地方法院刑事判決                        八十九年度訴字第二五二七號
    公  訴  人  臺灣臺中地方法院檢察署檢察官
    被      告  丙○○
右列被告因違反公司法案件，經檢察官聲請以簡易判決處刑（八十九年度偵字第一三
四三八號），經本院豐原簡易庭認不得以簡易判決處刑，改簽分依通常程序審理，本
院判決如左：
    主  文
丙○○無罪。
    理  由
一、公訴意旨略以：被告丙○○於民國八十七年十月六日，申請設立臺灣江山切削刀
    具有限公司（以下簡稱：江山公司、營業地址設：臺中縣大雅鄉○○村○○路一
    五○號），應收之股款合計新臺幣（下同）五百萬元，惟股東並未實際繳納，而
    向其父親邱賓坤借款五百萬元，並存入泛亞銀行崇德分行「臺灣江山切削刀具有
    限公司」之帳戶內，以該存款證明文件表明已收足。丙○○旋即於同月八日，將
    該五百萬元領出並返還邱賓坤，江山公司嗣於同年十月十四日經核准設立登記。
    因認被告涉犯公司法第九條第三項之罪嫌云云。
二、按犯罪事實應依證據認定之，無證據不得推定其犯罪事實，刑事訴訟法第一百五
    十四條定有明文。又認定不利於被告之事實，須依積極證據，苟積極證據不足為
    不利於被告事實之認定時，即應為有利於被告之認定，更不必有何有利之證據。
    此最高法院三十年上字第八一六號著有判例。另公司法第九條第三項前段規定公
    司應收之股款，股東並未實際繳納，而公司負責人以申請文件虛偽表明收足者，
    係指投資人有入股之意思及行為，於公司申請設立登記時，公司應收之股款，股
    東並未實際繳納，而以申請文件虛偽表明收足者為限。若其本無入股之意思，即
    無所謂應收之股款，股東並未實際繳納之問題，此最高法院八十九年度台非字第
    一四０號著有判決。
三、本件公訴人認被告涉犯公司法第九條第三項之罪嫌，無非係以被告丙○○業已自
    白。並經證人邱賓坤證述明確及有經濟部公司執照、公司設立登記事項卡、取款
    憑條二紙、泛亞銀行崇德分行「臺灣江山切削刀具有限公司」之帳戶往來明細表
    一紙在卷可稽，為其論據。惟訊據被告則堅決否認有何違反公司法第九條第三項
    之犯行，辯稱：伊老婆、三個小孩事先不曉得我要讓他們作股東，伊也沒有徵詢
    他們的同意。伊老婆是因為一年後另外詐欺案件被告時，才知道，另外三個小孩
    還不懂等語。
四、本院查：訊據證人即被告之妻甲○○於本院審理時到庭證稱：伊跟小孩被伊先生
    用去做股東的事，伊不知道。伊是被告了以後，才知道這件事。伊與三名小孩當
    時並沒有要入股為股東的意思等語（詳見本院八十九年十一月十三日審判筆錄）
    ，參以依卷內所附之戶口名簿影本可知被告之三名子女丁○○係七十九年九月四
    日生、乙○○係八十一年十月十六日生及戊○○係八十三年四月十八日生，詎八
    十七年十月六日申請設立江山公司時，分別僅係八歲、五歲及四歲之兒童，衡情
    當不知何為入股之意思，足認被告上開所辯伊老婆、三個小孩事先不曉得我要讓
    他們作股東，伊也沒有徵詢他們的同意。伊老婆是因為一年後另外詐欺案件被告
    時，才知道，另外三個小孩還不懂乙節，應可採信。是以本件甲○○、戊○○、
    乙○○及丁○○等人既無入股為股東之意思，即無所謂應收之股款，亦無並未實
    際繳納股款之問題，核與公司法第九條第三項之構成要件尚有未合。此外，復查
    無其他積極證據足資證明被告有何違反公司法第九條第三項之犯行，不能證明被
    告犯罪，揆諸首揭說明，自應諭知被告為無罪之判決，以免冤抑。
據上論斷，應依刑事訴訟法第四百五十二條、第三百零一條第一項，判決如主文。
本案經檢察官林忠義到庭執行職務。
中      華      民      國      八十九      年      十一    月  二十七  日
                                  臺灣臺中地方法院刑事第四庭
                                      法  官  許  旭  聖
右正本證明與原本無異。
如不服本判決，應於判決送達後十日內向本院提出上訴狀（應附繕本），上訴於臺灣
高等法院臺中分院。
                                      書記官
中      華      民      國      八十九      年      十一    月  二十九  日


司法院資訊處製作；財團法人民間司法改革基金會備份。
